【裁判字號】    99,易,475
【裁判日期】    990819
【裁判案由】    恐嚇等
【裁判全文】
臺灣嘉義地方法院刑事判決               99年度易字第475號
公  訴  人  臺灣嘉義地方法院檢察署檢察官
被      告  甲○○
選任辯護人  王正明律師
上列被告因恐嚇等案件，經檢察官提起公訴（99年度偵字第2848
號），本院判決如下：
    主  文
甲○○犯重利罪拾壹罪，各處如附表「論罪科刑」欄所示之刑；
又犯恐嚇危害安全罪，處有期徒刑參月，如易科罰金，以新臺幣
壹仟元折算壹日。應執行有期徒刑陸月，如易科罰金，以新臺幣
壹仟元折算壹日。
    犯 罪 事 實
一、甲○○基於貸款營取重利之犯意，於附表所示之時間、地點
    ，趁乙○○需錢孔急之際，貸予如附表所示之金錢，約定如
    附表所示之利息（週年利率均為60％），乙○○於借款時，
    除預扣利息外，並應簽立或交付同額支票作為借款之擔保，
    藉此收取與原本顯不相當之重利。嗣因乙○○無力繳付龐大
    利息，報警處理，嗣於民國99年3月9日13時許，員警持法院
    核發之搜索票，在甲○○位於嘉義市○○○路130之10號住
    處執行搜索，當場扣得乙○○所簽立之支票4張及借據1紙，
    因而循線查獲上情。
二、甲○○借款給乙○○，惟因乙○○無力償還，得知乙○○之
    姐丙○○經營福璘營造有限公司(址設嘉義市○區○○里○○○街79號)，竟於98年6月17日10時許，在其嘉義市○○○
    路130之10號住處，要求在場之丙○○簽立面額新台幣(下同
    )1,200萬元之本票，代為償還乙○○之欠款，然遭丙○○當
    場拒絕。同日下午15時，甲○○即夥同5名真實姓名、年籍
    不詳之成年男子，前往福璘營造有限公司，甲○○竟另基於
    恐嚇危害安全之犯意，命令該5名成年男子「從現在開始，
    你們就給我守在這裡」，迨至同日17時許，始率該5名成年
    男子離去，致丙○○心生恐懼；同月18日10時許，甲○○復
    夥同5名真實姓名、年籍不詳之成年男子，前往福璘營造有
    限公司，要求丙○○簽立本票，惟仍遭丙○○拒絕，甲○○
    竟基於恐嚇危害安全之犯意，向丙○○恫稱「如果不簽(本
    票)，公司也別想經營了」等語，致丙○○心生恐懼。
三、案經嘉義市政府警察局移送臺灣嘉義地方法院檢察署檢察官
    偵查起訴。
    理  由
一、證據能力方面：
    按被告以外之人於審判外之陳述，雖不符前4條之規定，而
    經當事人於審判程序同意作為證據，法院審酌該言詞陳述或
    書面陳述作成時之情況，認為適當者，亦得為證據。當事人
    、代理人或辯護人於法院調查證據時，知有第159條第1項不
    得為證據之情形，而未於言詞辯論終結前聲明異議者，視為
    有前項之同意，刑事訴訟法第159之5第1、2項分別定有明文
    。查被告甲○○及其辯護人於本院審判程序進行中，未爭執
    證人陳契安、李威忠、許寬裕、許偉仁、張順榮、蔡忠佑等
    人於警詢及偵查時所為陳述之證據能力，被告暨其辯護人迄
    未於本案言詞辯論終結前聲明異議，則依刑事訴訟法第159
    條之5規定，視為被告已同意援引作為證據，且經本院審酌
    該等言詞陳述作成時之情況及證據取得過程等節，認為上開
    證據，均有證據能力，可以作為認定事實之依據，核先敘明
    。
二、上開犯罪事實，業據被告於本院審理時之自白無誤，核與證
    人陳契安、李威忠、許寬裕、許偉仁、張順榮、乙○○、丙○○、蔡忠佑於警詢、偵訊之證述情節相符，並有丙○○、
    蔡忠佑指認犯罪嫌疑人紀錄表、搜索票、搜索扣押筆錄、扣
    押物收據、扣押物目錄表、乙○○及蔡忠佑之財團法人天主
    教聖馬爾定醫院診斷證明書、車籍查詢-基本資料詳細畫面
    、車籍查詢-歷任車主顯示畫面、福璘營造有限公司基本資
    料查詢、乙○○之渣打銀行存摺影本、扣押物品清單各1份
    、監視器翻拍照片17張及扣案借據1張、本票4張等件在卷可
    資證明，被告自白核與事實相符，堪以採信。
三、核被告所為犯罪事實欄一如附表各次犯行，均係犯刑法第
    344條之重利罪；如犯罪事實欄二所載犯行，係犯刑法第305
    條之恐嚇危害安全罪。被告先後2次恐嚇被害人丙○○之行
    為，係於密切接近之時間、地點，侵害同一之法益，且係出
    於同一恐嚇之目的，屬接續犯，應僅成立一恐嚇危害安全罪
    。又被告所為如附表編號一至十一各次重利犯行及恐嚇危害
    安全犯行，犯意各別，行為互殊，應予分論併罰。爰審酌被
    告未思正途，趁他人急迫窘境而從事重利貸放行為，影響金
    融秩序非微，並考量被告急於追回貸放款項，心生不滿乃為
    恫嚇借款人乙○○家人之犯罪動機，對被害人生命、身體安
    全造成危害之程度非鉅，犯後尚知坦承犯行，並取得被害人
    丙○○之諒解等一切情狀，分別量處如主文所示之刑及易科
    罰金之折算標準，並定其應執行刑及諭知易科罰金之折算標
    準。
四、至扣案之支票4張、借據1張等物，均係被害人乙○○向被告
    借款質押之物，借款人等仍應清償借款本金及法定限制內之
    利息，被告則應返還上開作為質押之支票，故上開票據所載
    面額其中部分係本金及法定限制內之利息，至限制外之重利
    固係犯罪所得，然限制內之利息即非犯罪所得，因前揭支票
    無從分割，自不能全部視為犯罪所得。而刑法第38條第1項
    第3款所謂因犯罪所得之物，係指該物全部係犯罪所得而言
    ，如非全部而僅係不能分割之其中一部係犯罪所得，自不得
    視為全部犯罪所得予以沒收。從而，上揭支票等既非全係犯
    罪所得之物；借據則為被告借貸之證明，亦非犯罪所得之物
    ，爰均不予宣告沒收（87年11月臺灣高等法院暨所屬法院87
    年法律座談會結論參照）。
據上論斷，應依刑事訴訟法第299條第1項前段，刑法第305條、
刑法第344條、第51條第5款、第41條第1項前段，刑法施行法第1
條之1第1項、第2項前段，判決如主文。
本案經檢察官吳咨泓到庭執行職務
中    華    民    國    99    年    8    月    19    日
                  刑事第四庭    法  官  王慧娟
以上正本證明與原本無異。
如不服本判決應於收受判決後10日內向本院提出上訴書狀，並應
敘述具體理由；其未敘述上訴理由者，應於上訴期間屆滿後20日
內向本院補提理由書（均須按他造當事人之人數附繕本）「切勿
逕送上級法院」。告訴人或被害人如對於本判決不服者，應具備
理由請求檢察官上訴，其上訴期間之計算係以檢察官收受判決正
本之日期為準。
中    華    民    國    99    年    8    月    19    日
                                書記官  高文靜
附錄本案法條：
所犯法條
中華民國刑法第344條
（重利罪）
乘他人急迫、輕率或無經驗貸以金錢或其他物品，而取得與原本
顯不相當之重利者，處 1 年以下有期徒刑、拘役或科或併科 1
千元以下罰金。
中華民國刑法第305條
（恐嚇危害安全罪）
以加害生命、身體、自由、名譽、財產之事，恐嚇他人致生危害
於安全者，處 2 年以下有期徒刑、拘役或 3 百元以下罰金。
附表：
┌──┬───┬────┬─────┬────┬──────┬────┬──────────┐
│編號│借款人│借款時間│借款地點  │借款金額│借款計息方式│質押擔保│論   罪   科   刑   │
│    │      │        │          │(新台幣)│            │物品    │                    │
├──┼───┼────┼─────┼────┼──────┼────┼──────────┤
│ 一 │乙○○│96年10月│嘉義市民生│20萬元  │先預扣利息  │簽立面額│甲○○犯重利罪，處有│
│    │      │15日    │南路130之 │        │10,000元（實│20萬元的│期徒刑貳月，如易科罰│
│    │      │        │10號      │        │拿19萬），再│支票1張 │金，以新臺幣壹仟元折│
│    │      │        │          │        │以每月為1期 │。      │算壹日。            │
│    │      │        │          │        │，每期10,000│        │                    │
│    │      │        │          │        │元計算利息。│        │                    │
├──┼───┼────┼─────┼────┼──────┼────┼──────────┤
│ 二 │乙○○│97年7月 │同上      │25萬元  │先預扣利息  │簽立面額│甲○○犯重利罪，處有│
│    │      │10日    │          │        │12,500元（實│25萬元的│期徒刑貳月，如易科罰│
│    │      │        │          │        │拿23萬7500元│支票1張 │金，以新臺幣壹仟元折│
│    │      │        │          │        │），再以每月│。      │算壹日。            │
│    │      │        │          │        │為1期，每期 │        │                    │
│    │      │        │          │        │12,500元計算│        │                    │
│    │      │        │          │        │利息。      │        │                    │
├──┼───┼────┼─────┼────┼──────┼────┼──────────┤
│ 三 │乙○○│97年7月 │同上      │25萬元  │同上        │同上    │甲○○犯重利罪，處有│
│    │      │30日    │          │        │            │        │期徒刑貳月，如易科罰│
│    │      │        │          │        │            │        │金，以新臺幣壹仟元折│
│    │      │        │          │        │            │        │算壹日。            │
├──┼───┼────┼─────┼────┼──────┼────┼──────────┤
│ 四 │乙○○│97年8月 │渣打銀行嘉│400萬元 │先預扣利息20│簽立面額│甲○○犯重利罪，處有│
│    │      │13 日   │義分行前  │        │萬元（實拿  │400萬元 │期徒刑貳月，如易科罰│
│    │      │        │          │        │380萬元）， │的支票1 │金，以新臺幣壹仟元折│
│    │      │        │          │        │再以每月為1 │張。    │算壹日。            │
│    │      │        │          │        │期，每期20萬│        │                    │
│    │      │        │          │        │元計算利息。│        │                    │
├──┼───┼────┼─────┼────┼──────┼────┼──────────┤
│ 五 │乙○○│97年8月 │嘉義市民生│25萬元  │先預扣利息  │簽立面額│甲○○犯重利罪，處有│
│    │      │15日    │南路130之 │        │12,500元（實│25萬元的│期徒刑貳月，如易科罰│
│    │      │        │10號      │        │拿23萬7500元│支票1張 │金，以新臺幣壹仟元折│
│    │      │        │          │        │），再以每月│。      │算壹日。            │
│    │      │        │          │        │為1期，每期 │        │                    │
│    │      │        │          │        │12,500元計算│        │                    │
│    │      │        │          │        │利息。      │        │                    │
├──┼───┼────┼─────┼────┼──────┼────┼──────────┤
│ 六 │乙○○│97年9月 │同上      │100萬元 │先預扣利息5 │簽立面額│甲○○犯重利罪，處有│
│    │      │2 日    │          │        │萬元（實拿95│100萬元 │期徒刑貳月，如易科罰│
│    │      │        │          │        │萬元），再以│的支票1 │金，以新臺幣壹仟元折│
│    │      │        │          │        │每月為1期， │張。    │算壹日。            │
│    │      │        │          │        │每期5萬元計 │        │                    │
│    │      │        │          │        │算利息。    │        │                    │
├──┼───┼────┼─────┼────┼──────┼────┼──────────┤
│ 七 │乙○○│97年9月 │同上      │25萬元  │先預扣利息  │簽立面額│甲○○犯重利罪，處有│
│    │      │17 日   │          │        │12,500元（實│25萬元的│期徒刑貳月，如易科罰│
│    │      │        │          │        │拿23萬7500元│支票1張 │金，以新臺幣壹仟元折│
│    │      │        │          │        │），再以每月│。      │算壹日。            │
│    │      │        │          │        │為1期，每期 │        │                    │
│    │      │        │          │        │12,500元計算│        │                    │
│    │      │        │          │        │利息。      │        │                    │
├──┼───┼────┼─────┼────┼──────┼────┼──────────┤
│ 八 │乙○○│97年10月│同上      │25萬元  │同上        │同上    │甲○○犯重利罪，處有│
│    │      │3日     │          │        │            │        │期徒刑貳月，如易科罰│
│    │      │        │          │        │            │        │金，以新臺幣壹仟元折│
│    │      │        │          │        │            │        │算壹日。            │
├──┼───┼────┼─────┼────┼──────┼────┼──────────┤
│ 九 │乙○○│97年10月│同上      │50萬元  │先預扣利息  │簽立面額│甲○○犯重利罪，處有│
│    │      │10日    │          │        │25,000元（實│50萬元的│期徒刑貳月，如易科罰│
│    │      │        │          │        │拿47萬5000元│支票1張 │金，以新臺幣壹仟元折│
│    │      │        │          │        │），再以每月│。      │算壹日。            │
│    │      │        │          │        │為1期，每期 │        │                    │
│    │      │        │          │        │25,000元計算│        │                    │
│    │      │        │          │        │利息。      │        │                    │
├──┼───┼────┼─────┼────┼──────┼────┼──────────┤
│ 十 │乙○○│97年10月│同上      │50萬元  │同上        │同上    │甲○○犯重利罪，處有│
│    │      │15日    │          │        │            │        │期徒刑貳月，如易科罰│
│    │      │        │          │        │            │        │金，以新臺幣壹仟元折│
│    │      │        │          │        │            │        │算壹日。            │
├──┼───┼────┼─────┼────┼──────┼────┼──────────┤
│十一│乙○○│97年12月│同上      │500萬元 │先預扣利息25│簽立面額│甲○○犯重利罪，處有│
│    │      │18日    │          │        │萬元（實拿  │500萬元 │期徒刑貳月，如易科罰│
│    │      │        │          │        │475萬元（再 │的支票1 │金，以新臺幣壹仟元折│
│    │      │        │          │        │以每月為1期 │張。    │算壹日。            │
│    │      │        │          │        │，每期25萬元│        │                    │
│    │      │        │          │        │計算利息。  │        │                    │
└──┴───┴────┴─────┴────┴──────┴────┴──────────┘

司法院資訊處製作；財團法人民間司法改革基金會備份。
